臺灣高等法院刑事判決　　　　　　　　　　　　　　九十年度上易字第二三六二號
　　上　訴　人
　　即　被　告　丙○○
右上訴人，因詐欺案件，不服臺灣板橋地方法院九十年度易緝字第六九號，中華民國
九十年五月十五日第一審判決（起訴案號：臺灣板橋地方法院檢察署八十二年度偵字
第一二一四七號、第一五九五六號），提起上訴，本院判決如左：
    主  文
上訴駁回。
    事  實
一、丙○○於民國七十九年間因偽造文書案件，經臺灣台北地方法院判處有期徒刑八
    月並經減刑為四月確定，於八十年六月九日執行完畢，仍不知悔改，復基於意圖
    為自己不法之所有之概括犯意，於八十一年十一月間，在台北縣中和市○○路七
    九０號，向丁○○佯稱：伊向乙○○購買坐落於桃園縣（市○○○○段三七四地
    號土地，應有部分二分之一，及同市龍岡里一一五號房屋，應有部分二分之一，
    委託其辦理所有權移轉登記事宜等語，同時為虛應故事乃提出訂金新台幣（下同
    ）三十萬元（現金二十七萬、票據三萬元）給乙○○表示可幫忙出售前揭房地，
    惟須交付權狀、印鑑供辦理登記。並於八十一年十一月三十日，偕不知情之乙○○攜帶權狀資料同往台北縣中和市○○路七九０號丁○○處，其間丙○○私下對
    丁○○佯稱：因乙○○另要求三十萬元，欲先向其借三十萬元給乙○○，權狀置
    其處，將來所有權移轉登記予其所指定之人等語，並簽訂委任契約書一紙以資取
    信。致丁○○信以為真於簽訂借貸契約後而交付三十萬元予丙○○。又隔一星期
    ，丙○○復以彰化員林有一位代書願貸款二百萬元給伊，伊不想辦理過戶，欲結
    清欠款，惟須先拿權狀資料給員林之代書查對等語，使丁○○不疑有他而將乙○○之權狀資料返還丙○○，之後丙○○即避不見面，並於八十一年十二月三十一
    日持前揭權狀在彰化縣員林鎮○○路○段三二六巷一弄八號向廖榮惠借錢，並於
    八十二年一月十五日設定二百四十萬元之抵押權，丁○○始知受騙。丙○○復承
    前揭犯意，於八十二年三月二十八日在報紙上刊登「投資我有土地八十坪願供合
    作做任何生意000－0000」之廣告，甲○○見報後即與丙○○接洽，丙○○明知桃園縣（市○○○○段三七四地號土地，應有部分二分之一已設定抵押權
    二百四十萬元且並未給付全部價金，未取得前揭土地所有權，仍於臺北市○○街
    一六四巷十三之二號甲○○家中告知有前揭土地及同市○○路十二號房屋，應有
    部分二分之一得出售予甲○○，總價二百萬元，先給付一百萬元可辦理過戶，使
    甲○○信以為真，陷於錯誤同意購買，丙○○並明知就桂妃庭餐廳並無任何股權
    ，廖粉壯（已審結）擁有座落於台北縣三重市○○街五十五號之桂妃庭餐廳二十
    分之九的股權，且由廖粉壯實際經營，竟於八十二年三月底，在上址餐廳內，明
    知該餐廳因經營不善而面臨停業之命運，餐廳所賸價值無幾，竟仍承前犯意與廖
    粉壯共同基於意圖為自己不法所有之犯意聯絡，先書立承諾書一紙表示將上開股
    權以（新台幣）四十五萬元讓與丙○○，再由丙○○出面向甲○○佯稱：伊花了
    九十萬元擁有上開餐廳二十分之九的股權，因伊要回大陸，願將上開餐廳股權讓
    與甲○○等語，並由廖粉壯在旁陳稱：丙○○確有上開股權，該餐廳很賺錢，和
    丙○○簽約沒錯等語，又使甲○○陷於錯誤，同意以七十萬元承受上開餐廳廖粉
    壯之股權，並於八十二年三月三十一日先由甲○○於家中給付定金十萬元，由廖
    粉壯收受後轉交丙○○，並於八十二年四月二日交付前揭買賣房地訂金二十萬元
    予丙○○，且由廖粉壯任見證人，同年四月七日丙○○與甲○○簽訂股權轉讓契
    約書，其後丙○○復偕不知情之乙○○前往代書處就前揭房地買賣契約簽名，出
    售前揭土地及同市○○路十二號房屋，應有部分二分之一予甲○○，總價二百萬
    元，甲○○不疑有詐遂陸續支付餘款，迄同年四月十七日止，共給付股權轉讓價
    金四十五萬元，廖粉壯則獲得丙○○所交付之二十萬元。甲○○並於同年四月二
    十日給付全部房地價金（收據則記載四月二十一日），其後甲○○再度前往上開
    餐廳查看時，發覺該餐廳大門緊閉並已停止營業，始未繼續給付餘款，其後經該
    餐廳其他股東王雪梅告知丙○○並未擁有股權，該餐廳也已準備停業、且均未將
    房地過戶並塗銷抵押權等情，始知受騙，而丙○○則逃匿無蹤，廖粉壯亦避不見
    面。
二、案經甲○○、丁○○訴由台灣板橋地方法院檢察署檢察官偵查起訴。
    理  由
一、訊據上訴人即被告丙○○矢口否認有何詐欺犯行，辯稱：八十二年伊人在大陸，
    並不認識廖粉壯、丁○○，所有的事均與伊無關，契約書、收據上之簽名、指印
    均非伊所為，伊均不知情云云。惟查：
（一）上開事實，業據告訴人丁○○、甲○○迭於偵審中指訴綦詳，共犯廖粉壯於原
      審開庭時，亦就當時出面與甲○○接洽者即為在庭之被告丙○○無訛供述歷歷
      在卷（見原審卷第一一○頁）。告訴人丁○○復就乙○○有告訴伊，上開土地
      已出售予丙○○，丙○○偕同乙○○前往時，即拉伊至一旁，表示不願給乙○○那麼多錢，丙○○向伊借款之事並未告知乙○○，事後亦係丙○○單獨前往
      其事務所表示要還錢而取走權狀，丙○○單獨一人簽借據，且係將三十萬元交
      給丙○○收受等情歷歷在卷（見八十三年度易字第一一七號案卷第一二五頁、
      一二六頁，及偵查乙卷卷第一、二頁），並有被告與丁○○所簽立之委任契約
      書影本在卷可稽（見偵查乙卷第十二頁）。
（二）復質諸證人乙○○於原審就被告丙○○提出訂金三十萬元欲幫伊賣房、地，始
      提出權狀、印鑑等資料並與丙○○前往告訴人丁○○處，伊實際上拿到二十七
      萬元，並願意將房地過戶給丙○○，是丙○○告稱蔡代書不辦了，即轉往員林
      代書辦理，後又稱該代書不辦了，遂至台北市松山林凱旋代書處辦理，伊僅簽
      名後即離去，其他全不知道等情證述歷歷（見八十三年度易字第一一七號卷第
      八十八頁背、八十九頁），核與證人林凱旋所證：乙○○有告訴其妻陳麗君土
      地已出售丙○○等語相符，證人林凱旋復證稱：乙○○有告知伊妻子陳麗君收
      款部分由丙○○處理，乙○○於買賣契約書上簽名後即離去，所簽之契約書被
      告、甲○○、伊各留一份等語明確（見八十三年度易字第一一七號卷第一一三
      頁背、一一四頁）。契約書上第七條並載明保證產權清楚‥‥。復有不動產買
      賣契約書影本卷附可按（見八十三年度易字第一一七號卷第一三七頁、一三八
      頁），足見被告於上訴意旨陳稱並沒向丁○○拿過一毛錢或不認識丁○○等詞
      ，顯不足採信。
（三）另證人即隨同告訴人甲○○前往上開餐廳討論股權轉讓事宜之陳寶龍於偵審中
      亦到庭證述：丙○○與甲○○在上開餐廳洽談股權轉讓之際，被告廖粉壯均參
      與討論、丙○○說要轉讓股份回大陸等情（見偵查甲卷第二十七頁背、二十八
      頁、及八十五年易緝字第三五五號案卷第六十八頁）明確，而廖粉壯亦自承伊
      向甲○○所收的錢均已轉交給丙○○等語（見八十五年易緝字第三五五號案卷
      第四十六頁），復有由丙○○簽收，被告廖粉壯當見證人，表示收到告訴人甲○○買受上開股權而交付之四十五萬元，尚欠二十五萬元未付之收據影本一紙
      在卷（見偵查甲卷第七頁）可稽，而被告並非股東，於共犯廖粉壯轉讓股權予
      丙○○，及丙○○轉讓予告訴人之際，業因經營不善而處於面臨停止營業之狀
      況，且於轉讓予告訴人後，該餐廳即關門停業，停業後已無財產可以分配，僅
      賸一些價值無幾之桌椅等情，復經證人即上開餐廳之另一股東王雪梅於偵審中
      證述歷歷（見偵查乙卷第二十七頁背），足見被告所辯均未與甲○○及丁○○
      謀面及認識云云，顯係卸責之詞，亦不足採信。
（四）再被告收受甲○○所給付之全部價金有丙○○親筆簽名並按指印於收據上與甲○○收執，其上之指印經原審送內政部警政署刑事警察局鑑定比對核與被告之
      指紋相符，復有九十年四月十日（９０）刑紋字第四八四四五號鑑驗書在卷可
      稽（見原審卷第一○二頁）。且被告曾於八十一年二月十九日出境至香港，於
      同年三月十九日從香港入境，此外，並未有入出境之紀錄，亦有內政部警政署
      入出境管理局（９０）竟信昌字第０二０二六０號函在卷可考（見原審卷第八
      十七、八十八頁），是此，被告迭次陳稱於案發時之八十二年間均人在大陸，
      而不知情或稱不認識告訴人甲○○、丁○○云云，顯不足取，此外，復有委任
      契約書、刊有「投資我有土地八十坪願供合作做任何生意000－0000」
      報紙影本（見偵查甲卷第三頁）、不動產買賣契約書、股權轉讓契約書、收據
      等存卷可按。
（五）末查被告丙○○虛以乙○○之前揭房地權狀提供告訴人丁○○擔保，使丁○○
      陷於錯誤借款予丙○○，又明知該土地已設定抵押權，無何剩餘價值，仍於報
      紙刊登廣告招攬買主，使甲○○陷於錯誤同意購買且提出買賣價金，再被告既
      知實際經營上開餐廳者非伊而為廖粉壯，竟勸說告訴人甲○○以九十萬元（實
      際成交價為七十萬元）購買上開餐廳股權，被告並取得前開詐得之款項，被告
      顯有為自己不法所有之意圖甚明，而告訴人等亦因而受有損害。至被告請求與
      告訴人等對質云云，因本案事證已明，核無必要，另告訴人甲○○之子王文章
      亦具狀陳稱其父親於被告丙○○詐騙二百萬之後，致悲傷過度，以致成老人癡
      呆症，已三年餘，並有附卷甲○○殘障手冊可按，尤無再予傳喚對質之必要。
      從而本件事證明確，被告犯行洵堪認定，應予依法論科。
二、核被告所為，係犯刑法第三百三十九條第一項之詐欺取財罪；其就轉讓股權詐欺
    部分與廖粉壯二人間，有犯意聯絡與行為分擔，為共同正犯；又其先後多次犯行
    ，時間緊接，犯罪構成要件相同，顯係基於概括犯意反覆而為，為連續犯，應依
    刑法第五十六條規定論以一罪，並加重其刑。被告於七十二年間因偽造文書案件
    ，經臺灣台北地方法院判處有期徒刑八月並經減刑為四月確定，於八十年六月九
    日執行完畢，有台灣高等法院檢察署刑案紀錄簡覆表在卷可稽，其於五年內再犯
    本件有期徒刑以上刑之罪，為累犯，應依法加重其刑，並遞加之。原審審酌被告
    為貪圖私利，以房地權狀充作詐欺取財之工具，非但使各該遭詐取財物之被害人
    無端受損，亦危害社會正常交易秩序，同時參酌其素行狀況、犯罪之動機、目的
    、手段、所生危害及犯罪後態度等一切情狀，量處有期徒刑壹年，認事用法並無
    不合，量刑亦稱妥適，被告上訴意旨否認犯罪而指摘原判決不當，為無理由，應
    予駁回。另被告現在雖罹失智症合併妄想，呈精神耗弱，有桃園榮民醫院診斷書
    及精神鑑定報告書各一紙附卷可稽，惟在本院審理時尚非不能完全陳述，故無需
    輔佐人陪同在場，且被告係累犯，依法不得宣告緩刑，併此明。
本案經檢察官劉斐玲到庭執行職務。
中      華      民      國   九十一    年      三       月      五      日
                              臺灣高等法院刑事第十五庭
                                  審判長法  官  房  阿  生
                                        法  官  雷  元  結
                                        法  官  蔡  光  治
右正本證明與原本無異。
不得上訴。
                                        書記官  王  才  生
中      華      民      國     九十一   年      三      月      十一    日
附錄：本案論罪科刑法條全文
刑法第三百三十九條：
意圖為自己或第三人不法之所有，以詐術使人將本人或第三人之物交付者，處五年以
下有期徒刑、拘役或科或併科一千元以下罰金。
以前項方法得財產上不法之利益或使第三人得之者亦同。
前二項之未遂犯罰之。
